臺灣士林地方法院刑事判決
111年度金訴字第397號
公  訴  人  臺灣士林地方檢察署檢察官
被      告  楊正宇


            李科樺



上列被告等因違反洗錢防制法等案件，經檢察官提起公訴（111
年度偵字第4879號、111年度偵字第9452號、111年度偵字第1265
2號），被告等於本院準備程序中，就被訴事實均為有罪之陳述
，經告知被告等簡式審判程序之旨，並聽取檢察官、被告等之意
見後，經本院合議庭評議後裁定由受命法官獨任進行簡式審判程
序審理後，茲判決如下：
    主  文
楊正宇幫助犯洗錢防制法第十四條第一項之洗錢罪，處有期徒刑
參月，併科罰金新臺幣壹萬元，罰金如易服勞役，以新臺幣壹仟
元折算壹日。
李科樺幫助犯洗錢防制法第十四條第一項之洗錢罪，處有期徒刑
伍月，併科罰金新臺幣肆萬元，罰金如易服勞役，以新臺幣壹仟
元折算壹日。
    事  實
一、楊正宇、李科樺依一般社會生活經驗，均知悉金融機構帳戶
    為個人信用、財產之重要表徵，具有一身專屬性質，申設金
    融機構帳戶亦無特殊件限制，任何人得同時在不同金融機構
    申設多數帳戶供己使用，並可預見金融機構存摺、提款卡及
    密碼等資料提供不詳之人使用，可能遭犯罪集團利用為收取
    、提領財產犯罪贓款之犯罪工具，再將該犯罪所得轉出，製
    造金流斷點，達到隱匿詐欺所得去向之結果，以逃避檢警之
    追緝，竟仍基於幫助他人詐欺取財及幫助洗錢之不確定故意
    ，由楊正宇於民國110年7月間某日，在臺北市士林區某處，
    將其所申辦之國泰世華商業銀行帳號000000000000號帳戶（
    下稱國泰世華銀行帳戶）之存摺、提款卡及密碼透過李科樺
    交予真實姓名年籍不詳之詐欺集團成員使用。嗣該詐欺集團
    成員取得國泰世華銀行帳戶之存摺、提款卡及密碼後，即意
    圖為自己不法所有，基於詐欺與洗錢之犯意，以附表「詐騙
    過程」欄所示之方式，詐騙附表「詐騙對象」欄所示之人，
    使其等陷於錯誤，依指示將附表「詐騙過程」欄所示金額匯
    至附表「詐騙過程」欄所示帳戶內，隨後再將如附表「再次
    轉匯時間及金額」欄所示金額，轉匯至楊正宇上開國泰世華
    銀行帳戶，而以此方式製造金流之斷點，致無法追查受騙金
    額之去向，而隱匿該等犯罪所得。
二、案經廖珮涵、蔡杰芳、谷林䔇、吳欣城訴由臺中市政府警察
    局霧峰分局及屏東縣政府警察局東港分局報告臺灣士林地方
    檢察署檢察官偵查起訴。 　　
    理  由
壹、程序事項
    本件被告楊正宇、李科樺所犯非死刑、無期徒刑、最輕本刑
    為3年以上有期徒刑之罪，或高等法院管轄第一審之案件，
    且於準備程序進行中，被告等就被訴事實均為有罪之陳述，
    經告知簡式審判程序之旨，並聽取檢察官、被告等之意見後
    ，經本院合議庭評議後認合於刑事訴訟法第273條之1第1項
    之規定，裁定進行簡式審判程序，是本件之證據調查，依刑
    事訴訟法第273條之2規定，不受同法第159條第1項、第161
    條之2、第161條之3、第163條之1及第164條至第170條規定
    之限制，合先敘明。
貳、實體事項
一、認定犯罪事實所憑之證據及認定之理由
    上開犯罪事實，業據被告楊正宇於本院準備程序及審理時、
    被告李科樺於偵查、本院準備程序及審理時坦承不諱（見臺
    灣士林地方檢察署111年度偵字第4879號卷【下稱偵4879卷
    】第339頁、本院審金訴字卷第48頁、金訴字卷第60頁、第8
    1頁），核與證人即附表編號1至5「詐騙對象」欄所示之人
    於警詢時證述受騙及匯款經過之內容、證人蘇郁婷、李冠毅
    於警詢時證述交付第一層人頭帳戶之內容均大致相符（見臺
    灣士林地方檢察署111年度偵字第9452號卷【下稱偵9452卷
    】第17頁至第18頁、偵4879卷第127頁至第131頁、第175頁
    至第176頁、第207頁至第209頁、第233頁至第236頁、第79
    頁至第81頁、第83頁至第90頁、偵9452卷第13頁至第16頁）
    ，並有被告楊正宇所申設國泰世華商業銀行第000000000000
    號帳戶之開戶相關資料、交易明細（偵4879卷第35頁至第77
    頁、偵9452卷第83頁至第126頁）及如附表編號1至5「證據
    資料及出處」欄所載各項證據在卷可佐，足認被告楊正宇、
    李科樺前揭之任意性自白與事實相符。綜上，本案事證明確
    ，被告2人本案犯行堪予認定，均應依法論科。　　
二、論罪科刑　　
（一）論罪罪名：
      按刑法上之幫助犯，係對於犯罪與正犯有共同之認識，而
      以幫助之意思，對於正犯資以助力，而未參與實施犯罪之
      行為者而言（最高法院88年度台上字第1270號判決意旨參
      照）。刑法關於正犯、幫助犯之區別，係以其主觀之犯意
      及客觀之犯行為標準，凡以自己犯罪之意思而參與犯罪，
      無論其所參與者是否犯罪構成要件之行為，皆為正犯，其
      以幫助他人犯罪之意思而參與犯罪，其所參與者，苟係犯
      罪構成要件之行為，亦為正犯。如以幫助他人犯罪之意思
      而參與犯罪，其所參與者又為犯罪構成要件以外之行為，
      則為從犯（最高法院95年度台上字第3886號判決意旨參照
      ）。查被告楊正宇透過被告李科樺交付國泰世華銀行帳戶
      存摺、提款卡及密碼予真實姓名年籍不詳之詐欺集團成員
      使用，並使附表「詐騙對象」欄所示之人陷於錯誤，各依
      指示將附表「詐騙過程」欄所示金額匯至附表「詐騙過程
      」欄所示帳戶內，隨後再由詐欺集團不詳成員將如附表「
      再次轉匯時間及金額」欄所示金額，轉匯至楊正宇上開國
      泰世華銀行帳戶，被告2人主觀上應可預見其等所提供之
      上開國泰世華銀行帳戶可能作為對方犯詐欺罪而收受、取
      得特定犯罪所得使用，並因此遮斷金流而逃避追緝。是核
      被告楊正宇、李科樺所為，均係犯刑法第30條第1項前段
      、第339條第1項之幫助詐欺取財罪，以及刑法第30條第1
      項前段、洗錢防制法第14條第1項之幫助洗錢罪。又按刑
      法第28條之共同正犯，係指2人以上共同實施犯罪之行為
      者而言，幫助他人犯罪，並非實施正犯，縱2人以上共同
      幫助犯罪，係各負幫助犯之責任，仍無適用刑法第28條之
      餘地（最高法院82年度台上字第6084號、95年度台上字第
      6767號判決意旨參照），職此，被告2人雖均提供助力，
      而助成詐欺附表「詐騙對象」欄所示之人等之犯罪結果發
      生，然應各負其幫助詐欺取財罪之責任，而毋庸適用刑法
      第28條規定，論以詐欺取財罪之共同幫助犯。
（二）關於本案罪數之認定
　　　被告楊正宇、李科樺以單一提供國泰世華銀行帳戶之存摺
      、提款卡與密碼之行為，幫助本案詐騙集團成員對附表「
      詐騙對象」欄所示之人實行詐欺及洗錢犯行，並同時觸犯
      上開數罪名，均係以一行為同時觸犯幫助詐欺取財罪及幫
      助洗錢罪，為想像競合犯，應各依刑法第55條前段之規定
      ，從一重之幫助洗錢罪處斷。
（三）刑之減輕部分：　　　
　　　被告楊正宇、李科樺均係基於幫助之犯意而為一般洗錢罪
      ，應依刑法第30條第2項規定，按正犯之刑減輕之。又被
      告楊正宇於審判中自白洗錢犯罪、被告李科樺於偵查及審
      判中均自白洗錢犯罪，依洗錢防制法第16條第2項規定，
      均減輕其刑，並依法遞減之。　　
（四）爰以行為人之責任為基礎，並審酌被告李科樺前於109年
      因詐欺、違反洗錢防制法等案件，先後經臺灣新北地方法
      院以110年度審訴字第96號判決判處應執行有期徒刑1年1
      月確定、本院以111年度審金簡字第31號判決判處有期徒
      刑5月、併科罰金新臺幣（下同）6萬元確定、臺灣新北地
      方法院以111年度金簡字第549號判決判處有期徒刑5月、
      併科罰金3萬元，有臺灣高等法院被告前案紀錄表1份在卷
      可參，猶不知悔改，而為本案詐欺犯行，可見被告李科樺
      素行不佳。又考量被告楊正宇、李科樺雖未實際參與詐欺
      取財及洗錢犯行，然其等提供金融帳戶存摺、提款卡及密
      碼供他人非法使用，助長詐欺犯罪風氣，造成民眾受有金
      錢損失，增加國家查緝犯罪及被害人尋求救濟之困難，危
      害財產交易安全與社會經濟秩序，所為實屬不該；惟念其
      等犯後均已坦承犯行，態度尚可，兼衡其等犯罪之動機、
      目的、手段、所生危害、素行及迄未與附表「詐騙對象」
      欄所示之被害人、告訴人達成和解等情節，暨被告楊正宇
      於本院審理時自陳高中畢業之教育程度、現在從事室內地
      板裝修，月薪約2萬5千元、未婚、需支付阿嬤生活開銷及
      勉強維持之家庭生活與經濟狀況；被告李科樺於本院審理
      時自陳五專肄業之教育程度、入監前曾從事披薩店店員、
      超商店員、牛肉麵店員及勉強維持之家庭生活與經濟狀況
      等一切情狀（見本院金訴字卷第83頁），分別量處如主文
      所示之刑，並就併科罰金刑部分，均諭知易服勞役之折算
      標準。另所宣告之徒刑雖不得易科罰金，惟仍符合刑法第
      41條第3項之規定，得以提供社會勞動6小時折算有期徒刑
      1日而易服社會勞動，然被告楊正宇、李科樺2人得否易服
      社會勞動，屬執行事項，應於判決確定後，由被告向執行
      檢察官提出聲請，由執行檢察官裁量決定得否易服社會勞
      動，附此陳明。　　
三、關於沒收部分
    按犯罪所得，屬於犯罪行為人者，沒收之，刑法第38條之1
    第1項前段定有明文。查被告楊正宇雖坦承有將本件國泰世
    華銀行帳戶之存摺、提款卡及密碼透過被告李科樺交予真實
    姓名年籍不詳之詐欺集團成員使用，但並未獲得任何報酬，
    被告李科樺亦已忘記有無從詐欺集團成員處拿到報酬等語（
    見本院金訴字卷第64頁），卷內復無其他證據證明被告楊正
    宇、李科樺2人已受有報酬，依罪證有疑利歸被告之原則，
    自無從對被告楊正宇、李科樺2人之犯罪所得宣告沒收。另
    按犯洗錢防制法第14條之罪，其所移轉、變更、掩飾、隱匿
    、收受、取得、持有、使用之財物或財產上利益，沒收之，
    同法第18條第1項前段固定有明文，而其立法理由係為沒收
    洗錢行為標的之財物或財產上利益，惟該條文並未規定「不
    論屬於犯罪行為人與否」均沒收之，自仍以屬於犯罪行為人
    者為限，始應予以沒收。故附表「詐騙對象」欄所示之人匯
    入至附表「詐騙過程」欄所示帳戶之款項，雖業經再度轉匯
    及轉帳支出，惟並無證據證明該款項係由被告楊正宇、李科
    樺2人提領或提領後業經其等所收受，即不能依洗錢防制法
    第18條第1項前段規定沒收該等財物，附此敘明。
據上論斷，應依刑事訴訟法第273條之1第1項、第299條第1項前
段，判決如主文。
本案經檢察官楊舒婷提起公訴，檢察官郭季青到庭執行職務。
中　　華　　民　　國　　111 　年　　11　　月　　29　　日
                  刑事第二庭　　法  官  劉正祥　　
以上正本證明與原本無異。
如不服本判決應於收受送達後20日內向本院提出上訴書狀，並應
敘述具體理由。其未敘述上訴理由者，應於上訴期間屆滿後20 
日內向本院補提理由書 (均須按他造當事人之人數附繕本 )「切
勿逕送上級法院」。
因疫情而遲誤不變期間，得向法院聲請回復原狀。
                                書記官  張禹晨
中　　華　　民　　國　　111 　年　　11　　月　　29　　日
附錄所犯法條:
中華民國刑法第30條
幫助他人實行犯罪行為者，為幫助犯。雖他人不知幫助之情者，
亦同。
幫助犯之處罰，得按正犯之刑減輕之。

中華民國刑法第339 條
意圖為自己或第三人不法之所有，以詐術使人將本人或第三人之
物交付者，處5年以下有期徒刑、拘役或科或併科50萬元以下罰
金。
以前項方法得財產上不法之利益或使第三人得之者，亦同。
前二項之未遂犯罰之。

洗錢防制法第2條
本法所稱洗錢，指下列行為：
一、意圖掩飾或隱匿特定犯罪所得來源，或使他人逃避刑事追訴
    ，而移轉或變更特定犯罪所得。
二、掩飾或隱匿特定犯罪所得之本質、來源、去向、所在、所有
    權、處分權或其他權益者。
三、收受、持有或使用他人之特定犯罪所得。

洗錢防制法第14條
有第二條各款所列洗錢行為者，處7年以下有期徒刑，併科新臺
幣5百萬元以下罰金。
前項之未遂犯罰之。
前二項情形，不得科以超過其特定犯罪所定最重本刑之刑。
附表：
編號 詐騙對象 詐騙過程（含詐騙時間、金額及匯入帳戶） 再次轉匯時間與金額(新臺幣) 證據資料及出處 1 鄧竹芸（未提告） 於110年6月中旬，以暱稱「萬騰投顧」、「銘澤」LINE通訊軟體帳號與鄧竹芸聯繫，向其佯稱：可投資虛擬貨幣云云，鄧竹芸因而陷於錯誤，依指示於110年7月29日晚間8時36分許，匯款新臺幣（下同）7,000元至李冠毅所申辦名下之中國信託商業銀行帳號000000000000帳戶。 110年7月29日晚間8時38分許，從左列帳戶轉匯7020元至楊正宇上開國泰世華銀行帳戶。 1.鄧竹芸與通訊軟體LINE暱稱「萬騰投顧I劉專員」、「官方線上客服人員」等之對話記錄翻拍照片（見偵9452卷第169頁至第177頁）。 2.鄧竹芸匯款7,000元至李冠毅中信帳戶之網路銀行交易明細翻拍照片（見偵9452卷第174頁）。 3.新竹縣政府警察局竹東分局竹東派出所受理各類案件紀錄表（見偵9452卷第135頁）。 4.內政部警政署反詐騙諮詢專線紀錄表（見偵9452卷137頁至第138頁） 5.新竹縣政府警察局竹東分局竹東派出所受理詐騙帳戶通報警示簡便格式表（見偵9452卷第159頁）。 6.金融機構聯防機制通報單【李冠毅中信帳戶】、【楊正宇國泰帳戶】（見偵9452卷第161頁至第163頁）。 7.李冠毅所申設中國信託商業銀行第000000000000號帳戶之客戶相關資料、存款交易明細（見偵9452卷第35頁至第81頁）。　 2 廖珮涵（已提告） 於110年8月9日下午2時許，以暱稱「高正陽JACK」、「Zhi Wei」LINE帳號與廖珮涵聯繫，向其佯稱：只要拿我的投資網站帳號代操作投資，就會匯款提供薪水，但操作不到5天所以不支薪，但尚有投資名額，要不要加入，然需匯款投資云云，廖珮涵因而陷於錯誤，於110年8月13日晚間6時1分許，匯款1萬元至蘇郁婷所申辦中國信託商業銀行帳號000000000000號帳戶。 110年8月13日晚間6時1分許，從左列帳戶轉匯1萬元至楊正宇上開國泰世華銀行帳戶。 1.廖珮涵匯款10,000元至蘇郁婷中信帳戶之網路銀行轉帳明細（見偵4879卷第153頁）。 2.廖珮涵與通訊軟體Telegram名稱「Zhi Wei」、LINE暱稱「Zhi Wei」、「高正陽(JACK)」之對話紀錄翻拍照片（見偵4879卷第153頁至第165頁）。 3.臺北市政府警察局大安分局臥龍街派出所陳報單（見偵4879卷第125頁）。 4.內政部警政署反詐騙諮詢專線紀錄表（見偵4879卷第135頁至第136頁）。 5.臺北市政府警察局大安分局臥龍街派出所受理詐騙帳戶通報警示簡便格式表（見偵4879卷第137頁）。 6.金融機構聯防機制通報單【蘇郁婷中信帳戶】、【楊正宇國泰帳戶】（見偵4879卷第141頁至第145頁）。 7.臺北市政府警察局大安分局臥龍街派出所受(處)理案件證明單、受理各類案件紀錄表（見偵4879卷第169頁、第171頁）。 8.蘇郁婷所申設中國信託商業銀行第000000000000號帳戶之客戶相關資料、存款交易明細、自動化交易LOG資料（見偵4879卷第97頁至第124頁）。　 3 蔡杰芳（已提告） 於110年7月28日晚間10時20分許，以暱稱「蕭李生」、「審計師米亞」LINE帳號與蔡杰芳聯繫，向其佯稱：可以投資賺錢云云，蔡杰芳因而陷於錯誤，於110年8月13日晚間9時40分許、9時42分許、14日晚間8時15分許，分別匯款1萬15元、1萬15元、1萬15元（均含手續費15元）至蘇郁婷所申辦中國信託商業銀行帳號000000000000號帳戶。 110年8月13日晚間9時43分許、110年8月14日晚間8時16分許，從左列帳戶轉匯2萬元、1萬元至楊正宇上開國泰世華銀行帳戶。 1.蔡杰芳匯款3筆各1萬015元至蘇郁婷中信帳戶之郵政存簿儲金簿存摺封面及內頁明細影本（見偵4879卷第195頁）。 2.蔡杰芳與通訊軟體LINE暱稱「蕭李生」、「審計師米亞」之對話紀錄翻拍照片（見偵4879卷第197頁至第199頁）。 3.內政部警政署反詐騙諮詢專線紀錄表（見偵4879卷第179頁至第180頁）。　 4.雲林縣警察局西螺分局崙背分駐所受理詐騙帳戶通報警示簡便格式表（見偵4879卷第181頁）。 5.金融機構聯防機制通報單【蘇郁婷中信帳戶】、【楊正宇國泰帳戶】（見偵4879卷第183頁至第187頁）。　 6.雲林縣警察局西螺分局崙背分駐所受理各類案件紀錄表、受(處)理案件證明單（111偵4879卷第201頁、第203頁）。 7.蘇郁婷所申設中國信託商業銀行第000000000000號帳戶之客戶相關資料、存款交易明細、自動化交易LOG資料（見偵4879卷第97頁至第124頁）。 4 谷林䔇（已提告） 於110年8月14日下午6時16分前某時，以暱稱「吳品祺」FACEBOOK帳號張貼佯以2萬7,500元出售IPHONE12 Pro max 256G手機之貼文，適有谷林䔇見聞上開廣告後，以Messenger與之聯繫，因而陷於錯誤，同意以上開價格購買該手機，於110年8月14日晚間6時16分許，匯款上開金額至蘇郁婷所申辦中國信託商業銀行帳號000000000000號帳戶。 110年8月14日晚間6時17分許，從左列帳戶轉匯2萬7,500元至楊正宇上開國泰世華銀行帳戶。 1.谷林䔇提供臉書社團「iPhone&iPad 蘋果買賣場」、網路銀行轉帳明細翻拍照片（見偵4879卷第221頁至第222頁）。 2.谷林䔇提供FB臉書名稱「吳品祺」資訊及Messenger對話記錄翻拍照片（見偵4879卷第221頁至第228頁）。　 3.內政部警政署反詐騙諮詢專線紀錄表（見偵4879卷第211頁至第212頁）。　 4.基隆市警察局第二分局八斗子分駐所受理詐騙帳戶通報警示簡便格式表（見偵4879卷第213頁）。 5.金融機構聯防機制通報單（見4879卷第215頁）。　 6.基隆市警察局第二分局八斗子分駐所受(處)理案件證明單、受理各類案件紀錄表（見偵4879卷第217頁、第219頁）。　 7.蘇郁婷所申設中國信託商業銀行第000000000000號帳戶之客戶相關資料、存款交易明細、自動化交易LOG資料（見偵4879卷第97頁至第124頁）。 5 吳欣城（已提告） 於110年8月14日，以LINE ID「samZ0000000000」帳號與吳欣城聯繫，向其佯稱：可以協助操作價差指數交易云云，吳欣城因而陷於錯誤，於110年8月14日晚間6時17分許，匯款2萬元至蘇郁婷所申辦中國信託商業銀行帳號000000000000號帳戶。 110年8月14日晚間6時18分許，從左列帳戶轉匯2萬元至楊正宇上開國泰世華銀行帳戶。 1.吳欣城與通訊軟體LINE暱稱「Angela專員」、「Lun專業顧問」之聊天紀錄（見偵4879卷第263頁至第280頁）。 2.臺北市政府警察局信義分局五分埔派出所陳報單（見偵4879卷第231頁）。　 3.內政部警政署反詐騙諮詢專線紀錄表（見偵4879卷第237頁至第238頁）。　 4.臺北市政府警察局信義分局五分埔派出所受理詐騙帳戶通報警示簡便格式表（見偵4879卷第239頁）。 5.金融機構聯防機制通報單（見偵4879卷第241頁、第255頁）。　 6.臺北市政府警察局信義分局五分埔派出所受理各類案件紀錄表、受(處)理案件證明單（見偵4879卷第283頁、第285頁）。　　 7.蘇郁婷所申設中國信託商業銀行第000000000000號帳戶之客戶相關資料、存款交易明細、自動化交易LOG資料（見偵4879卷第97頁至第124頁）。